---
title: "Matemáticas para investigadores nivel Uno"
author: "Juan Alberto Arias Quiceno y John Jairo Estrada Alvarez"
date: "23 de noviembre de 2021"
header-includes:
  - \usepackage[utf8x]{inputenc}
  - \usepackage{amsmath, amsfonts, amsthm, amssymb}
  - \usepackage[fleqn]{amsmath}
  - \usepackage[pdftex]{hyperref}
  - \usepackage{color}
    - \textcolor{red}{texto de color rojo}
  - \hypersetup{colorlinks=true}
output:
  html_document:
    theme: cosmo
    toc: yes
    toc_float: TRUE
    highlight: tango
csl: apa.csl
bibliography: mi_biblio.bib
runtime: shiny_prerendered
---


```{r setup, include=FALSE}
library(sortable)
library(magrittr)
library(VennDiagram)
knitr::opts_chunk$set(echo = TRUE)

colFmt = function(x,color,outputFormat = 'html' ){
  # Funcion para colorear texto a discrecion en Rmarkdown
  # tomada de: https://stackoverflow.com/questions/29067541/how-to-change-the-font-color
  
  # outputFormat = knitr::opts_knit$get("rmarkdown.pandoc.to")
  if(outputFormat == 'latex')
    paste("\\textcolor{",color,"}{",x,"}",sep="")
  else if(outputFormat == 'html')
    paste("<font color='",color,"'>",x,"</font>",sep="")
  else
    x
}
```



# Presentación del curso

## Profesores del curso

John Jairo Estrada Alvarez

* Matemático UdeA 
* Magister en Matemática Aplicadas Eafit (control y automatización)

**Profesor de tiempo completo UCES**

### Asignaturas  que ha dictado 
* Algebra y trigonometría
* Geometrìa Vectorial
* Fundamentos de Matemáticas
* Cálculo I, Càlculo II, Cálculo III
* Matemáticas I, Matemáticas II, Matemáticas III, Matemáticas IV
* Matemáticas discretas I, Matemáticas discretas II, Matemáticas discretas III
* Algebra lineal
* Ecuaciones Diferenciales
* Programación I
* Análisis Numérico con aplicaciones
* Control Automático I
* Análisis de datos
* Bioestadística


Juan Alberto Arias Quiceno

* Ingeniero de materiales UdeA 
* Magister en Ciencias de la Educación UNAL

**Profesor de tiempo completo UCES**

### Asignaturas  que ha dictado
* Algebra y trigonometría
* Geometrìa Vectorial
* Fundamentos de Matemáticas
* Cálculo I, Càlculo II, Cálculo III
* Matemáticas I, Matemáticas II, Matemáticas III, Matemáticas IV
* Matemáticas discretas I, Matemáticas discretas II, Matemáticas discretas III
* Algebra lineal
* Ecuaciones Diferenciales
* Programación I






# Matemáticas para investigadores nivel uno

## Objetivo general

Obtener competencias de las bases matemáticas para entender, aplicar y analizar el comportamiento de algunos fenómenos económicos, sociales y médicos, es decir, adquirir las nociones básicas de los fundamentos matemáticos y su relación con diferentes campos incluyendo el de la Salud.


## Objetivos específicos 


* Reconocer y entender las propiedades fundamentales de los operadores matemáticos.

* Obtener destrezas básicas prácticas para la resolución de ecuaciones.

* Desarrollar habilidades básicas para observar, aclarar y definir e implementar las propiedades trigonométricas.

* Incorporar destrezas básicas para procesar, visualizar y analizar funciones.

* Interiorizar e interpretar el concepto de cálculo, derivada y razón de cambio y su uso práctico.

* Asimilar fundamentos del enfoque matemático y su aplicación en otros campos como el de la salud, y su relación estrecha con la generación de conocimiento. 

* econocer comportamientos y/o modelos matemáticos inmersos en cualquier proceso administrativo o asistencial.



## Contenido del curso



### **Capítulo 1**

 **Tiempo de realización 2 horas 1 secciones**

+ Conceptos Introductorios



### **Capítulo 2**
 
 **Tiempo de realización 8 horas 2 secciones**
 
+ Teoría de conjuntos.
+ Conjuntos numéricos.
+ Operaciones y propiedades de los números reales.
+ Inecuaciones.
+ Potenciación y radicales.


### **Capítulo 3**

**Tiempo de realización 12 horas 3 secciones**

+ Ecuaciones lineales y cuadráticas.
+ Regla de tres simple directa e inversa.
+ Regla de tres compuesta.
+ Ecuaciones polinomicas de grado mayor a dos.
+ Sistemas de ecuaciones lineales.
+ Sistema de ecuaciones no lineales.

### **Capítulo 4**

 **Tiempo de realización 2 horas 1 secciones**

+ Concepto de función.
+ Tipos de funciones.
+ Operaciones entre funciones.


### **Capítulo 5**

 **Tiempo de realización 8 horas 2 secciones**
 
+ Concepto de límite.
+ Operaciones entre límites.
+ Límites trigonometricos.
+ Concepto de continuidad



### **Capítulo 6**
 
 **Tiempo de realización 8 horas 4 secciones**

+ Talleres de evaluación.


**Total 40 horas** 



<!-- ```{r echo=FALSE, message=F} -->
<!-- library(calendR) -->
<!-- # calendR() -->
<!-- # calendR(year = 2020, month =8) -->
<!-- calendR(year = 2021, month = 07,        # Año y mes -->
<!--         start = "M",                   # Empezar la semana en lunes -->
<!--         text = c("Inicio-Clases","Inicio-Clases","SIM-1P"), -->
<!--         text.pos = c(14,16,31),       # Días en los que poner los textos -->
<!--         text.size = 3.5,               # Tamaño de fuente de los textos -->
<!--         text.col = 1, -->
<!--         special.days = c(14,16,31), -->
<!--         special.col = rgb(0, 0, 1,  alpha = 0.25),) -->
<!-- ``` -->





<!-- ```{r echo=FALSE, message=F} -->
<!-- library(calendR) -->
<!-- # calendR() -->
<!-- # calendR(year = 2020, month =8) -->
<!-- calendR(year = 2021, month = 08,        # Año y mes -->
<!--         start = "M",                   # Empezar la semana en lunes -->
<!--         text = c("SIM-1P","SIM-1P","Parcial-01"), -->
<!--         text.pos = c(1,2,6),       # Días en los que poner los textos -->
<!--         text.size = 3.5,               # Tamaño de fuente de los textos -->
<!--         text.col = 1, -->
<!--         special.days = c(1,2,6), -->
<!--         special.col = rgb(0, 0, 1,  alpha = 0.25),) -->
<!-- ``` -->

# **Ejemplos talleres evaluativos**

### Ejemplo1
```{r letter-a1, echo=FALSE}
library(learnr)
question("Sean \\(A\\) y \\(B\\) dos conjuntos no vacios.¿Qué operación no se puede realizar entre conjuntos?",
  answer("\\(A\\cap B\\)"),
  answer("\\(A\\cup B\\)"),
  answer("\\(1 + 2\\)", correct = TRUE),
  answer("\\(A-B\\)"),
  answer("\\(A+B\\)", correct = TRUE),
  random_answer_order = TRUE,
  allow_retry = TRUE,
  submit_button = "Enviar Respuesta",
              incorrect = "Incorrecto",
              correct = "Correcto!",
              try_again_button = "Intentelo nuevamente"
)
```


### Ejemplo2
```{r letter-a2, echo=FALSE}
library(learnr)
question("Sean \\(A\\), \\(B\\), y \\(C\\)  tres conjuntos no vacios.¿Qué conjunto es el más pequeño entre operaciones de conjuntos?",
  answer("\\(A\\cap B \\cap C\\)", correct = TRUE),
  answer("\\(A\\cup B\\)"),
  answer("\\(1 + 2\\)"),
  answer("\\(A-B\\)"),
  answer("\\(A+B\\)"),
  random_answer_order = TRUE,
  allow_retry = TRUE,
  submit_button = "Enviar Respuesta",
              incorrect = "Incorrecto",
              correct = "Correcto!",
              try_again_button = "Intentelo nuevamente"
)
```




### Ejemplo3
```{r conjunto1, echo=FALSE,fig.cap="Figura 1",fig.align="center"}

venn.plot <- draw.pairwise.venn(60, 50, 13,
                                c("A", "B"),
                                fill = c("green", "blue"))
grid.draw(venn.plot)
```


```{r PreguntaSM1, echo=FALSE}
# quiz(caption = "Quiz 2",
     
      question("Usando el diagrama de la Figura 1. Seleccione sólo las afirmaciones correctas :",
              answer(sprintf("El cardinal de $A=%d$",60),correct = TRUE),
              answer(sprintf("El cardinal de $B=%d$",50),correct = TRUE),
              answer(sprintf("El cardinal de $B-A^{c}=%d$",17)),
              answer(sprintf("El cardinal de $A-B=%d$",27)),
              answer(sprintf("El cardinal de $B^{c} - A=%d$",13)),
              answer(sprintf("El cardinal de $B-A=%d$",37),correct = TRUE),
              answer("El cardinal de la intersección $$\\text{Card}(A \\cap B)= 1$$"),
              answer("El cardinal de la unión $$\\text{Card}(A \\cup B)= 11$$"),
              answer("El cardinal de la unión $$\\text{Card}(A \\cup B \\cup C)= 121$$"),
              answer("El cardinal de la intersección $$\\text{Card}(A \\cap B \\cap C)= 21$$"),
              random_answer_order = TRUE,
              allow_retry = TRUE,
              submit_button = "Enviar Respuesta",
              incorrect = "Incorrecto",
              correct = "Correcto!",
              try_again_button = "Intentelo nuevamente")
# )
```


### Ejemplo3

```{r Pregunta3, echo=FALSE}
question("Seleccione sólo las afirmaciones verdaderas",
         answer("2>-1", correct = TRUE),
         answer("-3.5>0"),
         answer("2>-10", correct = TRUE),
         answer("5>0.7", correct = TRUE),
         random_answer_order = TRUE,
         allow_retry = TRUE,
         submit_button = "Enviar Respuesta",
         incorrect = "Incorrecto",
         correct = "Correcto!",
         try_again_button = "Intentelo nuevamente")
```


### Ejemplo4

```{r Pregunta6, echo=FALSE}
x <- -5
question(sprintf("Suponga que $x = %s$. Seleccione sólo las afirmaciones correctas :", x),
              answer("$x$ es un número positivo"),
              answer("$x$ es un número entero negativo", correct = TRUE),
              answer("$x$ es un número racional", correct = TRUE),
              answer("$x$ es un número natural"),
              answer("$x$ es un número real no positivo", correct = TRUE),
              random_answer_order = TRUE,
              allow_retry = TRUE,
              submit_button = "Enviar Respuesta",
              incorrect = "Incorrecto",
              correct = "Correcto!",
              try_again_button = "Intentelo nuevamente")
```


### Ejemplo5

```{r Pregunta9, echo=FALSE}
domesticos <- c(
    "-33",
    "-10",
    "-1/2",
    "-0.11",
    "0.03",
    "2",
    "10",
    "25",
    "33"
  )
# Initialize the question
question_rank(
  "Ordene de menor a mayor cada uno de los números:",
  answer(domesticos, correct = TRUE),
  answer(rev(domesticos), correct = FALSE,
         message = "Usted ordeno mal!"
         ),
   random_answer_order = TRUE,
  allow_retry = TRUE,
  submit_button = "Enviar Respuesta",
  incorrect = "Incorrecto",
  correct = "Correcto!",
  try_again_button = "Intentelo nuevamente"
)
```



<!-- # ¿Qué es la estadística y Para qué sirve? -->
<!-- <iframe width="560" height="315" src="https://www.youtube.com/embed/35HliJxmTxM" title="YouTube video player" frameborder="0" allow="accelerometer; autoplay; clipboard-write; encrypted-media; gyroscope; picture-in-picture" allowfullscreen></iframe> -->


# Bibliografía

* Samuels, M., Witmer, J., & Schaffner, A. (2012). Statistics for the life sciences (4 ed.).
Boston: Pearson Education.

* Milton, J. S. (2001). Estadística para la biología y ciencias de la salud (3 ed.). Madrid:
McGraw- Hill/Interamericana.

* Daniel, W. W. 2004. Bioestadística. Base para el análisis de las ciencias de la salud. 4era. Ed.
Limusa Wiley Noriega Editores. México.


* Johnson, R. A. & Bhattacharyya, G. K. (2010). Statistics. Principles and Methods (6 ed.). New
York: John Wiley and Sons, Inc

* Zar, J. (1999). Biostatistical analysis (5 ed.). Prentice hall Upper Saddle River, NJ.

* Zuur, A., Ieno, E., & Meesters, E. (2009). A Beginner’s Guide to R. Springer. 

* Uribe Calad Julio Alberto. Matemáticas básicas y operativas: primer semestre de universidad. Medellín [Colombia]: Ed. Susaeta1986. páginas:639

* Silva, Luis Carlos. Cultura estadística e investigación científica en el campo de la salud: una mirada crítica. Editorial Díaz de Santos 1997.

* Louis Leithod, El Cálculo, Ed Oxford University Press 1998, 7° edición

* Zill D. Ecuaciones diferenciales con aplicaciones de modelado. International Thomson Editores. 6 Edición

