---
title: "Matemáticas para investigadores nivel Uno"
author: "Juan Alberto Arias Quiceno y John Jairo Estrada Alvarez"
date: "23 de noviembre de 2021"
header-includes:
  - \usepackage[utf8x]{inputenc}
  - \usepackage{amsmath, amsfonts, amsthm, amssymb}
  - \usepackage[fleqn]{amsmath}
  - \usepackage[pdftex]{hyperref}
  - \usepackage{color}
    - \textcolor{red}{texto de color rojo}
  - \hypersetup{colorlinks=true}
output:
  html_document:
    theme: cosmo
    toc: yes
    toc_float: TRUE
    highlight: tango
csl: apa.csl
bibliography: mi_biblio.bib
---


```{r setup, include=FALSE}
knitr::opts_chunk$set(echo = TRUE)

colFmt = function(x,color,outputFormat = 'html' ){
  # Funcion para colorear texto a discrecion en Rmarkdown
  # tomada de: https://stackoverflow.com/questions/29067541/how-to-change-the-font-color
  
  # outputFormat = knitr::opts_knit$get("rmarkdown.pandoc.to")
  if(outputFormat == 'latex')
    paste("\\textcolor{",color,"}{",x,"}",sep="")
  else if(outputFormat == 'html')
    paste("<font color='",color,"'>",x,"</font>",sep="")
  else
    x
}
```



# Presentación del curso

## Profesores del curso

John Jairo Estrada Alvarez

* Matemático UdeA 
* Magister en Matemática Aplicadas Eafit (control y automatización)

**Profesor de tiempo completo UCES**

### Asignaturas  que ha dictado 
* Algebra y trigonometría
* Geometrìa Vectorial
* Fundamentos de Matemáticas
* Cálculo I, Càlculo II, Cálculo III
* Matemáticas I, Matemáticas II, Matemáticas III, Matemáticas IV
* Matemáticas discretas I, Matemáticas discretas II, Matemáticas discretas III
* Algebra lineal
* Ecuaciones Diferenciales
* Programación I
* Análisis Numérico con aplicaciones
* Control Automático I
* Análisis de datos
* Bioestadística


Juan Alberto Arias Quiceno

* Ingeniero de materiales UdeA 
* Magister en Ciencias de la Educación UNAL

**Profesor de tiempo completo UCES**

### Asignaturas  que ha dictado
* Algebra y trigonometría
* Geometrìa Vectorial
* Fundamentos de Matemáticas
* Cálculo I, Càlculo II, Cálculo III
* Matemáticas I, Matemáticas II, Matemáticas III, Matemáticas IV
* Matemáticas discretas I, Matemáticas discretas II, Matemáticas discretas III
* Algebra lineal
* Ecuaciones Diferenciales
* Programación I






# Matemáticas para investigadores nivel uno

## Objetivo general

Obtener competencias de las bases matemáticas para entender, aplicar y analizar el comportamiento de algunos fenómenos económicos, sociales y médicos, es decir, adquirir las nociones básicas de los fundamentos matemáticos y su relación con diferentes campos incluyendo el de la Salud.


## Objetivos específicos 


* Reconocer y entender las propiedades fundamentales de los operadores matemáticos.

* Obtener destrezas básicas prácticas para la resolución de ecuaciones.

* Desarrollar habilidades básicas para observar, aclarar y definir e implementar las propiedades trigonométricas.

* Incorporar destrezas básicas para procesar, visualizar y analizar funciones.

* Interiorizar e interpretar el concepto de cálculo, derivada y razón de cambio y su uso práctico.

* Asimilar fundamentos del enfoque matemático y su aplicación en otros campos como el de la salud, y su relación estrecha con la generación de conocimiento. 

* econocer comportamientos y/o modelos matemáticos inmersos en cualquier proceso administrativo o asistencial.



## Contenido del curso



### **Capítulo 1**

 **Tiempo de realización 2 horas 1 secciones**

+ Conceptos Introductorios



### **Capítulo 2**
 
 **Tiempo de realización 8 horas 2 secciones**
 
+ Teoría de conjuntos.
+ Conjuntos numéricos.
+ Operaciones y propiedades de los números reales.
+ Inecuaciones.
+ Potenciación y radicales.

### **Capítulo 3**

**Tiempo de realización 12 horas 3 secciones**

+ Ecuaciones lineales y cuadráticas.
+ Regla de tres simple directa e inversa.
+ Regla de tres compuesta.
+ Ecuaciones polinomicas de grado mayor a dos.
+ Sistemas de ecuaciones lineales.
+ Sistema de ecuaciones no lineales.

### **Capítulo 4**

 **Tiempo de realización 2 horas 1 secciones**

+ Concepto de función.
+ Tipos de funciones.
+ Operaciones entre funciones.


### **Capítulo 5**

 **Tiempo de realización 8 horas 2 secciones**
 
+ Concepto de límite.
+ Operaciones entre límites.
+ Límites trigonometricos.
+ Concepto de continuidad



### **Capítulo 6**
 
 **Tiempo de realización 8 horas 4 secciones**

+ Talleres de evaluación.





```{r echo=FALSE, message=F}
library(calendR)
# calendR()
# calendR(year = 2020, month =8)
calendR(year = 2021, month = 07,        # Año y mes
        start = "M",                   # Empezar la semana en lunes
        text = c("Inicio-Clases","Inicio-Clases","SIM-1P"),
        text.pos = c(14,16,31),       # Días en los que poner los textos
        text.size = 3.5,               # Tamaño de fuente de los textos
        text.col = 1,
        special.days = c(14,16,31),
        special.col = rgb(0, 0, 1,  alpha = 0.25),)
```





```{r echo=FALSE, message=F}
library(calendR)
# calendR()
# calendR(year = 2020, month =8)
calendR(year = 2021, month = 08,        # Año y mes
        start = "M",                   # Empezar la semana en lunes
        text = c("SIM-1P","SIM-1P","Parcial-01"),
        text.pos = c(1,2,6),       # Días en los que poner los textos
        text.size = 3.5,               # Tamaño de fuente de los textos
        text.col = 1,
        special.days = c(1,2,6),
        special.col = rgb(0, 0, 1,  alpha = 0.25),)
```



<!-- # ¿Qué es la estadística y Para qué sirve? -->
<!-- <iframe width="560" height="315" src="https://www.youtube.com/embed/35HliJxmTxM" title="YouTube video player" frameborder="0" allow="accelerometer; autoplay; clipboard-write; encrypted-media; gyroscope; picture-in-picture" allowfullscreen></iframe> -->


# Bibliografía

* Samuels, M., Witmer, J., & Schaffner, A. (2012). Statistics for the life sciences (4 ed.).
Boston: Pearson Education.

* Milton, J. S. (2001). Estadística para la biología y ciencias de la salud (3 ed.). Madrid:
McGraw- Hill/Interamericana.

* Daniel, W. W. 2004. Bioestadística. Base para el análisis de las ciencias de la salud. 4era. Ed.
Limusa Wiley Noriega Editores. México.


* Johnson, R. A. & Bhattacharyya, G. K. (2010). Statistics. Principles and Methods (6 ed.). New
York: John Wiley and Sons, Inc

* Zar, J. (1999). Biostatistical analysis (5 ed.). Prentice hall Upper Saddle River, NJ.

* Zuur, A., Ieno, E., & Meesters, E. (2009). A Beginner’s Guide to R. Springer. 

* Uribe Calad Julio Alberto. Matemáticas básicas y operativas: primer semestre de universidad. Medellín [Colombia]: Ed. Susaeta1986. páginas:639

* Silva, Luis Carlos. Cultura estadística e investigación científica en el campo de la salud: una mirada crítica. Editorial Díaz de Santos 1997.

* Louis Leithod, El Cálculo, Ed Oxford University Press 1998, 7° edición

* Zill D. Ecuaciones diferenciales con aplicaciones de modelado. International Thomson Editores. 6 Edición

