---
title: "Matemáticas para investigadores nivel Uno"
output: 
    learnr::tutorial:
    theme: cosmo
    toc: yes
    toc_float: TRUE
    highlight: tango
runtime: shiny_prerendered
---

```{r setup, include=FALSE}
library(learnr)
knitr::opts_chunk$set(echo = FALSE)
```





## Profesores del curso

John Jairo Estrada Alvarez

* Matemático UdeA 
* Magister en Matemática Aplicadas Eafit (control y automatización)

**Profesor de tiempo completo UCES**

**Asignaturas  que ha dictado**

* Algebra y trigonometría
* Geometrìa Vectorial
* Fundamentos de Matemáticas
* Cálculo I, Càlculo II, Cálculo III
* Matemáticas I, Matemáticas II, Matemáticas III, Matemáticas IV
* Matemáticas discretas I, Matemáticas discretas II, Matemáticas discretas III
* Algebra lineal
* Ecuaciones Diferenciales
* Programación I
* Análisis Numérico con aplicaciones
* Control Automático I
* Análisis de datos
* Bioestadística


Juan Alberto Arias Quiceno

* Ingeniero de materiales UdeA 
* Magister en Ciencias de la Educación UNAL

**Profesor de tiempo completo UCES**

**Asignaturas  que ha dictado**

* Algebra y trigonometría
* Geometrìa Vectorial
* Fundamentos de Matemáticas
* Cálculo I, Càlculo II, Cálculo III
* Matemáticas I, Matemáticas II, Matemáticas III, Matemáticas IV
* Matemáticas discretas I, Matemáticas discretas II, Matemáticas discretas III
* Algebra lineal
* Ecuaciones Diferenciales
* Programación I








## Objetivo general

Obtener competencias de las bases matemáticas para entender, aplicar y analizar el comportamiento de algunos fenómenos económicos, sociales y médicos, es decir, adquirir las nociones básicas de los fundamentos matemáticos y su relación con diferentes campos incluyendo el de la Salud.


## Objetivos específicos 


* Reconocer y entender las propiedades fundamentales de los operadores matemáticos.

* Obtener destrezas básicas prácticas para la resolución de ecuaciones.

* Desarrollar habilidades básicas para observar, aclarar y definir e implementar las propiedades trigonométricas.

* Incorporar destrezas básicas para procesar, visualizar y analizar funciones.

* Interiorizar e interpretar el concepto de cálculo, derivada y razón de cambio y su uso práctico.

* Asimilar fundamentos del enfoque matemático y su aplicación en otros campos como el de la salud, y su relación estrecha con la generación de conocimiento. 

* econocer comportamientos y/o modelos matemáticos inmersos en cualquier proceso administrativo o asistencial.



 Contenido del curso



## **Capítulo 1**

 **Tiempo de realización 2 horas 1 secciones**

+ Conceptos Introductorios



## **Capítulo 2**
 
 **Tiempo de realización 8 horas 2 secciones**
 
+ Teoría de conjuntos.
+ Conjuntos numéricos.
+ Operaciones y propiedades de los números reales.
+ Inecuaciones.
+ Potenciación y radicales.





## **Capítulo 3**

**Tiempo de realización 12 horas 3 secciones**

+ Ecuaciones lineales y cuadráticas.
+ Regla de tres simple directa e inversa.
+ Regla de tres compuesta.
+ Ecuaciones polinomicas de grado mayor a dos.
+ Sistemas de ecuaciones lineales.
+ Sistema de ecuaciones no lineales.

## **Capítulo 4**

 **Tiempo de realización 2 horas 1 secciones**

+ Concepto de función.
+ Tipos de funciones.
+ Operaciones entre funciones.


## **Capítulo 5**

 **Tiempo de realización 8 horas 2 secciones**
 
+ Concepto de límite.
+ Operaciones entre límites.
+ Límites trigonometricos.
+ Concepto de continuidad



## **Capítulo 6**
 
 **Tiempo de realización 8 horas 4 secciones**

+ Talleres de evaluación.


**Total 40 horas** 



### Ejemplo
```{r letter-a, echo=FALSE}
question("Sean \\(A\\) y \\(B\\) dos conjuntos no vacios.¿Qué operación no es entre conjuntos?",
  answer("\\(A\\cap B\\)"),
  answer("\\(A\\cup B\\)"),
  answer("\\(1 + 2\\)", correct = TRUE),
  answer("\\(A-B\\)"),
  answer("\\(A+B\\)"),
  random_answer_order = TRUE
)
```





## Bibliografía

* Samuels, M., Witmer, J., & Schaffner, A. (2012). Statistics for the life sciences (4 ed.).
Boston: Pearson Education.

* Milton, J. S. (2001). Estadística para la biología y ciencias de la salud (3 ed.). Madrid:
McGraw- Hill/Interamericana.

* Daniel, W. W. 2004. Bioestadística. Base para el análisis de las ciencias de la salud. 4era. Ed.
Limusa Wiley Noriega Editores. México.


* Johnson, R. A. & Bhattacharyya, G. K. (2010). Statistics. Principles and Methods (6 ed.). New
York: John Wiley and Sons, Inc

* Zar, J. (1999). Biostatistical analysis (5 ed.). Prentice hall Upper Saddle River, NJ.

* Zuur, A., Ieno, E., & Meesters, E. (2009). A Beginner’s Guide to R. Springer. 

* Uribe Calad Julio Alberto. Matemáticas básicas y operativas: primer semestre de universidad. Medellín [Colombia]: Ed. Susaeta1986. páginas:639

* Silva, Luis Carlos. Cultura estadística e investigación científica en el campo de la salud: una mirada crítica. Editorial Díaz de Santos 1997.

* Louis Leithod, El Cálculo, Ed Oxford University Press 1998, 7° edición

* Zill D. Ecuaciones diferenciales con aplicaciones de modelado. International Thomson Editores. 6 Edición

<!-- ## Operaciones -->
<!-- ### Ejemplo  -->
<!-- ```{r letter-a, echo=FALSE} -->
<!-- question("Sean \\(A\\) y \\(B\\) dos conjuntos no vacios.¿Qué operación no es entre conjuntos?", -->
<!--   answer("\\(A\\cap B\\)"), -->
<!--   answer("\\(A\\cup B\\)"), -->
<!--   answer("\\(1 + 2\\)", correct = TRUE), -->
<!--   answer("\\(A-B\\)"), -->
<!--   answer("\\(A+B\\)"), -->
<!--   random_answer_order = TRUE -->
<!-- ) -->
<!-- ``` -->




<!-- ```{r where-am-i, echo=FALSE} -->
<!-- question("Cuales operaciones se pueden realizar entre conjuntos?", -->
<!--   answer("Unión", correct = TRUE), -->
<!--   answer("Complemento", correct = TRUE), -->
<!--   answer("Intersección", correct = TRUE), -->
<!--   answer("Diferencia", correct = TRUE), -->
<!--   incorrect = "Usted no realizó bien la selección.", -->
<!--   random_answer_order = TRUE, -->
<!--   allow_retry = TRUE) -->
<!-- ``` -->


<!-- ```{r letter-a2, echo=FALSE} -->
<!-- question("What number is the letter A in the English alphabet?", -->
<!--   answer("8"), -->
<!--   answer("14"), -->
<!--   answer("1", correct = TRUE), -->
<!--   answer("23"), -->
<!--   random_answer_order = TRUE -->
<!-- ) -->
<!-- ``` -->



<!-- ## Topic 2 -->


<!-- ### Quiz -->

<!-- ```{r quiz1, echo=FALSE} -->
<!-- quiz(caption = " ", -->
<!--   question("What number is the letter A in the *English* alphabet?", -->
<!--     answer("8"), -->
<!--     answer("14"), -->
<!--     answer("1", correct = TRUE), -->
<!--     answer("23") -->
<!--   ), -->
<!--   question("Where are you right now? (select ALL that apply)", -->
<!--     answer("Planet Earth", correct = TRUE), -->
<!--     answer("Pluto"), -->
<!--     answer("At a computing device", correct = TRUE), -->
<!--     answer("In the Milky Way", correct = TRUE), -->
<!--     incorrect = "Incorrect. You're on Earth, in the Milky Way, at a computer." -->
<!--   ) -->
<!-- ) -->
<!-- ``` -->
